【裁判字號】    92,台上,2974
【裁判日期】    920530
【裁判案由】    違反著作權法
【裁判全文】
最高法院刑事判決                              九十二年度台上字第二九七四號
    上  訴  人  甲○○
右上訴人因違反著作權法案件，不服台灣高等法院台南分院中華民國九十年八月三十
日第二審判決（九十年度上易字第一一二號，起訴案號：台灣台南地方法院檢察署八
十九年度偵字第九０六０號），提起上訴，本院判決如左：
    主  文
原判決撤銷，發回台灣高等法院台南分院。
    理  由
本件原判決撤銷第一審論上訴人甲○○以連續明知為意圖欺騙他人，於同一商品使用
相同於他人註冊商標圖樣之商品而販賣罪，處有期徒刑陸月，如易科罰金，以參佰元
折算壹日，並宣告扣案之盜拷卡匣壹箱（計貳佰零參片）、盜拷光碟共拾箱（計陸仟
伍佰玖拾貳片）及遊戲光碟目錄肆本均沒收之判決，改判論該上訴人以明知為侵害著
作權之物，意圖營利而交付之方法侵害他人之著作權為常業罪，處有期徒刑壹年陸月
。扣案之盜拷卡匣壹箱（計貳佰零參片）、盜拷光碟共柒拾伍片（如原判決附表所示
第六至十一號）及遊戲光碟卡匣目錄肆本、空盒壹箱均沒收，固非無見。
惟查：(一)科刑判決之事實一欄，應將法院職權上所認定之犯罪事實，詳為記載，方足
為適用法律之依據。若僅於理由內敘明其犯罪之證據，而事實欄未詳載該項犯罪之事
實，則理由失其依據，且與法定程序不合。原判決雖於理由內敘明「上訴人明知扣案
之物，為仿冒真品侵害著作權之重製物，因意圖營利而販售於一般消費者」等情及其
所憑之證據（見原判決第五頁第三至六行），但於事實欄內對於上訴人是否明知不詳
姓名之成年男子「阿田」及「阿興」所交付之如原判決附表所示之遊戲仿品卡匣及光
碟為侵害他人著作權之物，並未明白認定，詳細記載，要難謂為適法。(二)有罪之判決
書，其事實之認定與理由之說明，必須互相一致，方為適法。原判決於事實欄內認定
：本件犯行「於民國八十九年六月二十七日十八時，在上址（上訴人經營之專賣店內
）為警當場查獲，並扣得上開被告（上訴人）所有供犯罪所用如（原判決）附表所示
之非法重製遊戲卡匣共二百０三卡（合卡三十七卡、單卡一六六卡）、非法重製遊戲
光碟共六五九二片、新力公司搖桿二個（支）、包裝空盒一箱、卡匣目錄四本。（仿
製新力公司遊戲搖桿部分，因查獲物品已塗去「PLAY STATION」商標PLAY圖樣部分，
既未使用商標，自無違反商標法之問題，此部分不另處理）」（見原判決第二頁第十
一至十六行），似認扣案之如原判決附表所示光碟片六五九二片及新力公司搖桿二支
均係侵害他人著作權之物。但於判決理由內敘述「另扣案之光碟六五一七片及新力公
司搖桿二支未具告訴（按著作權法第九十四條為非告訴乃論之罪），雖均內鍵程式語
言，經執行後雖可於電視畫面上出現影像、文字或符號，被告縱有於店中設置電視操
作光碟樣品以招徠顧客，惟交付此物於他人，亦無法使他人瞭解該程式之內容，並無
積極證據證明其有侵害他人之著作權或商標專用權或行使偽造私文書之犯行，被告此
部分犯罪應屬不能證明」（見原判決第十頁第七至十一行），則認扣案如原判決附表
編號十二之仿品光碟六五一七片及新力公司搖桿二支並非侵害他人著作權之物。其事
實之認定與理由之說明，不相一致，自有判決理由矛盾之違誤。而上開扣案之仿品光
碟及新力公司搖桿二支，究竟是否為侵害他人著作權之物，仍應詳予究明。(三)刑事訴
訟法第九十五條第一款規定：訊問被告應先告知犯罪嫌疑及所犯所有罪名。罪名經告
知後，認為應變更者，應再告知。旨在使被告得以充分行使防禦權，以達刑事訴訟法
為發現真實兼顧程序公正之目的，法院於適用同法第三百條時，尤須踐行該規定，始
能避免突襲裁判而確保被告權益。原判決將檢察官所引應適用之著作權法第九十三條
第三款條文，變更為著作權法第九十四條，但原審審判長於九十年八月二十三日審判
期日，並未再告知該變更之罪名，有該審判筆錄可按，其所踐行之訴訟程序，自屬於
法有違。以上或為上訴意旨所指摘，或為本院得依職權調查之事項，應認原判決有撤
銷發回之原因。
據上論結，應依刑事訴訟法第三百九十七條、第四百零一條，判決如主文。
中      華      民      國    九十二    年      五      月     三十     日
                              最高法院刑事第十庭
                                  審判長法官  林  增  福
                                        法官  邵  燕  玲
                                        法官  吳  昆  仁
                                        法官  陳  世  雄
                                        法官  惠  光  霞
      右正本證明與原本無異
                                              書  記  官
中      華      民      國    九十二    年      六      月      六      日


司法院資訊處製作；財團法人民間司法改革基金會備份。
